臺灣嘉義地方法院民事判決
110年度簡字第6號
原      告  甲ＯＯ  
兼上一人
法定代理人  乙ＯＯ  

被      告  羅鈞鴻  
            羅晉程  
共      同
訴訟代理人  葉昱慧律師
            陳偉仁律師
上列當事人間損害賠償事件，是原告在本院109年度朴交簡字第1
65號過失傷害刑事審理時提起刑事附帶民事訴訟(本院109年度朴
交簡附民字第5號)，經本院刑事庭在民國109年9月18日裁定移送
本庭審理，在民國110年2月18日言詞辯論終結，本院判決如下：
    主      文
被告應該在繼承被繼承人陳雯琪遺產所得範圍內連帶給付原告乙
ＯＯ、甲ＯＯ各新臺幣53,998元、新臺幣4,696元，以及都從民國109
年5月20日起到清償日止，按照年息百分之5計算的利息。
原告其餘之訴都駁回。
本判決命被告連帶給付部分，可以假執行；但是，被告如果各為
原告乙ＯＯ、甲ＯＯ提供新臺幣53,998元、新臺幣4,696元為擔保後
，也可以免為假執行。  
    事實及理由
一、原告的主張和聲明：
　㈠被告的被繼承人陳雯琪在民國108年9月15日上午9點2分左右
    ，駕駛車牌號碼0000-00號的自用小客車，沿著嘉義縣朴子
    市四維路2段由南往北方向行駛，行經上開路段和四維新路
    交岔路口時，原本應該注意車前狀況，並且隨時採取必要的
    安全措施，竟然疏忽沒有注意，恰巧原告甲ＯＯ騎乘車牌號碼
    000-000號的普通重型機車搭載原告乙ＯＯ，沿著四維新路由
    西往東方向行駛到來，也疏忽沒有注意支線道車應該暫停讓
    幹線道車先行，陳雯琪見狀閃避不及，所駕駛的車輛左前車
    頭因而和原告甲ＯＯ騎乘車輛右側發生碰撞，導致原告甲ＯＯ受
    有四肢及左肩多處深部擦傷、原告乙ＯＯ受有創傷性顱內出血
    、左側第三到五肋骨骨折、左邊鎖骨骨折的傷害。
　㈡原告甲ＯＯ受有以下損害：⑴支出醫療費用新臺幣（下同）1,08
    0元。⑵因身體多處深度擦挫傷，產生蟹足腫，請求賠償精神
    慰撫金5萬元。
  ㈢原告乙ＯＯ受有以下損害：⑴支出醫療費用：72,801元。⑵就醫
    交通費用：原告在108年9月24日出院後，分別在同年10月3
    日、10月24日、10月31日、11月7日、11月28日、12月5日、
    12月12日、12月19日、12月26日以及109年1月16日、1月30
    日、2月13日、3月12日、5月7日、7月30日、10月29日等日
    回診，而支出交通費，以一次來回800元計算，合計支出13,
    200元。⑶喪失勞動能力的損害：原告是做鐵工模具，因為收
    入不持續而不確定，因此以粗工每日所得1,500元，每月以2
    2日計算，合計33,000元，1年間損失396,000元。⑷看護費：
    原告受傷害後，從108年9月15日到9月24日共住院10天，每
    天看護費用1,500元(含看護伙食費200元)，合計支出15,000
    元；另外出院後必須休養3個月（91天），支出136,500元。
    醫院出具的診斷證明書記載「住院期間及出院後1個月需專
    人照護，宜休養3個月」，表示原告的身體因為本件車禍受
    到嚴重傷害，而必須休養3個月，在這段期間，原告經常出
    現持續性頭痛、頭暈、步態不穩以及失眠等症狀，嚴重影響
    原告的日常生活，身旁必須有專人照護。⑸精神慰撫金：原
    告受有前述傷害，請求賠償精神慰撫金90萬元。
　㈣依照交通部公路總局嘉義區監理所嘉雲區車輛行車事故鑑定
    會（下稱鑑定會）以及車輛行車事故鑑定覆議會（下稱覆議
    會）鑑定結果，陳雯琪行經閃光號誌丁字路口，沒有減速慢
    行，注意安全，導致本件車禍發生。　
　㈤原告甲ＯＯ、乙ＯＯ因受前述傷害，已經各領取強制汽車責任保
    險給付1,520元、70,602元。
　㈥聲明：被告應該連帶給付原告乙ＯＯ、甲ＯＯ各1,745,071元、51
    ,080元，以及都從109年5月15日起到清償日止按照年息百分
    之5計算的利息。
二、被告的答辯和聲明：
　㈠對原告損害主張的答辯：
　⒈原告甲ＯＯ部分：
　⑴對於醫療費用損害的主張，不爭執。
  ⑵原告甲ＯＯ提出的診斷證明書只記載受有「四肢及左肩多處深
    部擦傷」，則原告乙ＯＯ主張因此產生疤痕及蟹足腫等情，不
    能採信。原告甲ＯＯ既然只受到前述輕微傷害，則他請求賠償
    精神慰撫金5萬元，顯然太高。
　⒉原告乙ＯＯ部分：
　⑴醫療費用：不爭執。
　⑵看護費用：診斷證明書上只記載「住院期間及出院後1個月需
    專人照護，宜休養3個月」等語。就原告主張在住院期間以
    及出院後1個月必須專人照護並且以每日1,300元計算看護費
    用部分，不爭執，其他的主張，不能採信。
　⑶就醫交通費用：對於原告主張回診日期及次數，不爭執。但
    是，依據計程車車資計算網試算，從原告住家到嘉義長庚紀
    念醫院的交通費只有650元，原告主張每次來回費用是800元
    ，不能採信。
　⑷工作損失：原告主張每日以1,500元計算工作損失，但是沒有
    提出任何受領薪資的證明，也沒有提出證據證明1年間不能
    工作，則原告主張受有不能工作的損害396,000元，不能採
    信。
　⑸精神慰撫金：依照原臺灣桃園地方法院108年度桃簡字第1349
    號、臺灣臺中地方法院109年度訴字第1122號民事判決，就
    類似於原告所受傷害，都酌定精神慰撫金為20萬元，原告請
    求賠償90萬元，實在太高。
　㈡依照鑑定會及覆議會鑑定結果，都認為原告甲ＯＯ的駕駛行為
    是本件車禍肇事的主因，而且原告甲ＯＯ是無照駕駛，本件車
    禍又是甲ＯＯ騎車衝撞陳雯琪駕駛的車輛，則陳雯琪應該只負
    百分之10的肇事責任，原告則應負擔百分之90責任。再者，
    原告已經受領的強制汽車責任保險給付，依照強制汽車責任
    保險法第32條的規定，應該從被告所受賠償請求內扣除。
　㈢陳雯琪已經在109年10月19日死亡，被告是他的繼承人，並聲
    明承受訴訟。　
　㈣聲明：原告之訴駁回；如果受不利判決，願意提供擔保，請
    准許宣告免為假執行。
三、得心證的理由
  ㈠原告主張的以下事實，被告沒有爭執，應該可以相信是真實
    的：
  ⒈如一、㈠所記載的事實。
　⒉原告甲ＯＯ因為治療本件所受傷害而支出醫療費用1,080元的事
    實。
　⒊原告乙ＯＯ因為⑴治療本件所受傷害而支出醫療費用72,801元、
    ⑵住院期間和出院後1個月期間按照每日1,500元計算的看護
    費用部分以及⑶在如一、㈢、⑵所示日期前往就醫而必須支出
    交通費等事實。　　　　　　　　
  ㈡以下認定原告乙ＯＯ主張其他所受損害數額：
　⒈就醫交通費用：
　⑴原告乙ＯＯ主張在前述日期前往就醫，每次支出交通費800元，
    除了108年10月3日就醫部分，提出翁信閣個人車行計程車資
    證明（附民卷第9頁）以外，其他的是由他的弟弟載送前往
    就醫等事實，已經證人丙ＯＯ到院證述略以：是我媽媽要我載
    送我哥哥（乙ＯＯ）到醫院等語，證人和原告乙ＯＯ雖然是親兄
    弟，但是，前述證言是在隔離和證人情形下所為，而該證言
    和原告乙ＯＯ的陳述情節相符，應該可以採信。原告乙ＯＯ主張
    在前述日期是由丙ＯＯ載送往返就醫的事實，應該可以採信。
　⑵丙ＯＯ開立收據記載每次往返費用是800元（本院卷第145、147
    頁），而原告乙ＯＯ主張是因為108年10月3日由計程車載送往
    返的費用是800元，所以丙ＯＯ載送部分也是用800元計算（本
    院卷第168頁），丙ＯＯ也證稱沒有收費開車載送他人的經驗
    （本院卷第170頁），可以認定丙ＯＯ並不是以營業載送方式
    載送原告乙ＯＯ，是比照計程車收費計費。被告雖然辯稱依據
    計程車車資計算網計算，從原告乙ＯＯ住家到醫院往返計程車
    費應該是650元等語（本院卷第109頁），但是，依照前述計
    算，這項費用是純粹從乙ＯＯ的住家起算，然而翁信閣個人車
    行和原告乙ＯＯ居住在朴子市不同的里，而必須先從自家車行
    前往原告乙ＯＯ住家載送，就醫後又必須載送原告乙ＯＯ回住家
    後，再回到自家車行。被告前述主張顯然忽略計程車必須往
    返車行和原告乙ＯＯ住家間的車資，並不可採。因此，原告乙
    ＯＯ主張每次就醫必須支出費用800元，總共受有支出就醫交
    通費用損害13,200元的事實，應該可以採信。
　⒉看護費用：
　⑴住院期間以及出院後1個月部分，已經嘉義長庚醫院出具診斷
    證明書醫囑這段期間必須由專人照護（附民卷第69頁），被
    告也沒有爭執，應該可以採信。而在這段期間，原告乙ＯＯ是
    委由丁ＯＯ照護，每日支出1,500元（包括薪資1,300元及伙食
    費200元），有薪資袋可以證明（附民卷第5頁），這項收費
    低於一般專業看護每日大約2,000元到2,200元的收費，並沒
    有過高，應該可採。因此，這段期間原告乙ＯＯ所受支出看護
    費用損害是，住院10天（108年9月15日到24日）以及出院後
    1個月以每日1,500元計算的費用，合計60,000元【計算式：
    10×1,500元＋30×1,500元＝60,000元】。　
　⑵前述診斷證明書醫囑雖然記載出院後「宜休養3個月」，並沒
    有醫囑在該3個月期間都必須由專人照護，而原告又沒有提
    出其他證據證明在出院後的第2、3個月也需由專人照護，則
    原告主張這段期間也需專人照護而受有支出看護費用的損害
    等事實，就不能採信。
　⒊工作損失：
　⑴住院期間及出院後3個月期間：前述診斷證明書已經記載原告
    乙ＯＯ住院及出院後1個月期間必須由專人照護，宜休養3個月
    ，則原告乙ＯＯ主張這段期間（108年9月15日起到24日止、10
    8年9月25日起到12月24日止）不能工作而受有損害等情，應
    該可以採信。　
　⑵原告乙ＯＯ雖然主張受傷後常會頭暈、步態不穩而影響工作，
    並提出診斷證明書為證據（附民卷第65頁）。但是，原告乙
    ＯＯ實際上是自己做鐵工模具而不是打工等情，已經證人丙ＯＯ
    證述在卷（本院卷第170頁），原告乙ＯＯ也表示，工作不是
    天天有，因為收入不持續，所以不能確定每個月的收入（所
    得）等語（本院卷第171頁）。則原告乙ＯＯ既然並不是每天
    都有工作，則縱然因為受傷而有前述頭暈等症狀，但不能證
    明這樣的症狀已經影響到原告乙ＯＯ的全部工作、收入，而原
    告乙ＯＯ也沒有再提出其他證據可以證明在108年12月25日以
    後確實因為受傷而不能工作，則原告乙ＯＯ主張在108年12月2
    5日到109年9月14日期間也受有不能工作的損害等情，不能
    採信。
　⑶原告乙ＯＯ已經承認自己不能打粗工而是從事鐵工模具，而且
    工作不是天天有等情，則原告乙ＯＯ以打粗工每日1500元，每
    月22日，計算1個月所受損害的主張，就不足採。原告乙ＯＯ
    雖然主張自己1年年收入150萬元，但是並沒有提出任何證據
    證明，而且又表示因為收入不持續所以不確定等語，則原告
    乙ＯＯ主張每個月受有33,000元的損害，也不能採信。本院斟
    酌108年基本工資是23,100元，以這項工資計算原告乙ＯＯ每
    個月因不能工作所受損害數額，應該適當。因此認定原告乙
    ＯＯ前述不能工作期間所受損害額是77,000元【計算式：（23
    ,100元÷30×10）＋3×23,100元＝77,000元】。原告乙ＯＯ主張損
    害超過前述數額部分，不能採信。
　⒋精神慰撫金：　
　⑴原告乙ＯＯ因本件車禍而受有前述傷害，他主張受有精神上及
    身體上痛苦等情，應該可以採信，則原告乙ＯＯ請求賠償精神
    慰撫金，應該准許。
　⑵經查，原告乙ＯＯ在警察局做筆錄時表示自己是國中畢業，做
    工等情（嘉義縣警察局朴子分局嘉朴警偵字第1090005778號
    卷第15頁），而陳雯琪則表示是大學畢業，從事家庭管理（
    警偵卷第1頁）。又陳雯琪在107年、108年所得（全部都是
    利息所得）分別是77,682元、5,649元，另外有不動產等財
    產約82萬元；原告乙ＯＯ則沒有所得財產資料等情，有稅務電
    子閘門財產所得調件明細表可以證明（本院卷第33至39頁、
    第49至51頁）。本院斟酌陳雯琪所為侵權行為的態樣、原告
    乙ＯＯ所受傷害的狀況以及雙方的學歷、經歷以及經濟狀況等
    一切情事情，認為原告乙ＯＯ可以請求的精神慰撫金以40萬元
    為適當，超過這個數額的請求，實在過高，不能准許。
　⒌依據以上認定，原告乙ＯＯ因為本件傷害所受損害的數額應該
    是623,001元【計算式：72,801元＋13,200元＋60,000元＋77,0
    00元＋400,000元＝623,001元】。
　㈢原告甲ＯＯ其他損害（精神慰撫金）的認定：
　⑴原告甲ＯＯ因本件車禍而受有前述傷害，而且因該傷害而遺留
    蟹足腫等情，也有照片可以證明（本院卷第149頁），則他
    主張受有精神上及身體上痛苦而請求賠償精神慰撫金，應該
    准許。
　⑵經查，原告甲ＯＯ在警察局做筆錄時表示自己是高中在學學生
    （警偵卷第9頁），而陳雯琪則表示是大學畢業，從事家庭
    管理。又陳雯琪在107年、108年所得（全部都是利息所得）
    分別是77,682元、5,649元，另外有不動產等財產約82萬元
    ；原告甲ＯＯ則沒有所得財產資料等情，有電子閘門財產所得
    調件明細表可以證明（本院卷第33至39頁、第43至45頁）。
    本院斟酌陳雯琪所為侵權行為的態樣、原告甲ＯＯ所受傷害的
    狀況以及雙方的學歷、經歷以及經濟狀況等一切情事情，認
    為原告甲ＯＯ可以請求的精神慰撫金以3萬元為適當，超過這
    個數額的請求，實在過高，不能准許。
　⒌依據以上認定，原告甲ＯＯ因為本件傷害所受損害的數額應該
    是31,080元【計算式：1,080元＋30,000元＝31,080元】。　
    　
　㈣與有過失的認定：
　⑴本件交通事故的肇事因素，經送請交通部公路總局嘉義區監
    理所嘉雲區車輛行車事故鑑定會以及車輛行車事故鑑定覆議
    會鑑定、覆議結果，都認為：原告甲ＯＯ駕駛普通重型機車，
    行經閃光紅燈號誌丁字路口，支線道車沒有暫停讓幹線道車
    先行，是肇事的主因；陳雯琪駕駛自用小客車，行經閃光黃
    燈號誌丁字路口，沒有減速接近，注意安全，小心通過，是
    肇事的次因（有鑑定意見書及覆議意見書可以證明（本院10
    9年度朴交簡字第165號卷第28至30頁、第47至49頁）。而且
    ，在本件交通事故發生時，原告甲ＯＯ還沒有滿18歲，而沒有
    取得駕駛執照。本院斟酌前述造成本件車禍的一切因素，認
    為被告甲ＯＯ的肇事因素比較重，應該負百分之80的肇事責任
    ，而陳雯琪則應該負擔百分之20的過失比例。
  ⑵按「損害之發生或擴大，被害人與有過失者，法院得減輕賠
    償金額，或免除之。…。前二項之規定，於被害人之代理人
    或使用人與有過失者，準用之。」民法第217條第1、3項有
    明文規定。原告甲ＯＯ就損害的發生與有過失，依照前述第1
    項規定，應該減輕被告賠償金額；原告乙ＯＯ是坐在甲ＯＯ駕駛
    機車後座的人，而被陳雯琪駕駛車輛撞傷，則原告乙ＯＯ是藉
    由甲ＯＯ載送而擴大活動範圍，甲ＯＯ是為乙ＯＯ駕駛機車而為乙
    ＯＯ的使用人，就原告乙ＯＯ的損害，依照前述第3項規定，也
    減輕被告的賠償金額。原告甲ＯＯ就本件損害的發生，既然應
    該負擔百分之80的過失比例，本院依照前述規定，減輕被告
    百分之80的賠償金額。減輕後，原告乙ＯＯ可以請求賠償124,
    600元【計算式：623,001元×（1－0.8）＝124,600.2元，元以
    下四捨五入，下同】；原告甲ＯＯ可以請求賠償的金額為6,21
    6元【計算式：31,080元×（1－0.8）＝6,216元】。
  ㈤再者，依照強制汽車責任保險法第32條規定，保險人依照強
    制汽車責任保險法規定所為的保險給付，視為被保險人損害
    賠償金額的一部分；被保險人受賠償請求時，可以扣除該保
    險給付金額。原告乙ＯＯ、甲ＯＯ已經分別受領強制汽車責任保
    險給付70,602元、1,520元，依照前述規定，在被告受賠償
    請求時，應該扣除。扣除後，原告乙ＯＯ還可以請求賠償53,9
    98元【計算式：124,600元－70,602元＝53,998元】；原告甲Ｏ
    Ｏ還可以請求賠償4,696元【計算式：6,216元－1,520元＝4,69
    6元】。
  ㈥次按「給付無確定期限者，債務人於債權人得請求給付時，
    經其催告而未為給付，自受催告時起，負遲延責任。其經債
    權人起訴而送達訴狀，或依督促程序送達支付命令，或為其
    他相類之行為者，與催告有同一之效力」、「遲延之債務，
    以支付金錢為標的者，債權人得請求依法定利率計算之遲延
    利息」、「應付利息之債務，其利率未經約定，亦無法律可
    據者，週年利率為百分之5」，民法第229條第2項、第233條
    第1項前段、第203條分別有明文規定。本件是依照侵權行為
    損害賠償的法律關係請求金錢賠償，是屬於沒有確定期限的
    金錢給付債務，而本件刑事附帶民事訴訟起訴狀繕本是在10
    9年5月19日送達陳雯琪，有送達證書可以證明（附民卷第75
    頁）。因此，原告就前述可以請求賠償的金額，請求從109
    年5月20日起到清償日止，按照年息百分之5計算的利息，也
    有法律依據；超過前述範圍的利息請求，欠缺依據，不能准
    許。
　㈦再者「繼承人自繼承開始時，除本法另有規定外，承受被繼
    承人財產上之一切權利、義務。但權利、義務專屬於被繼承
    人本身者，不在此限。繼承人對於被繼承人之債務，以因繼
    承所得遺產為限，負清償責任。」、「繼承人對於被繼承人
    之債務，以因繼承所得遺產為限，負連帶責任。」民法第11
    48條、第1153條第1項分別有明文規定。本件侵權行為人陳
    雯琪已經109年10月19日死亡，被告是他的繼承人，自應繼
    承陳雯琪所遺留本件侵權行為債務，而且只以因繼承所得遺
    產為限，連帶負損害賠償責任。
  ㈧依照以上論斷，原告乙ＯＯ、甲ＯＯ依據侵權行為損害賠償的法
    律關係，各請求被告在繼承陳雯琪所得遺產範圍內，連帶賠
    償53,998元、4,696元，以及都從109 年5 月20日起到清償
    日止，按照年息百分之5 計算的利息部分，為有理由，應該
    准許；超過前述應該准許範圍的請求，欠缺法律依據，不能
    准許，應該駁回。
　㈨本件是適用簡易程序，依據民事訴訟法第389條第1項第3款規
    定，就原告勝訴部分，應該依職權宣告假執行。就這部分，
    被告也請求提供擔保，請求宣告免為假執行。本院審酌被告
    的請求，和法律規定相符，而酌定相當的擔保金額，宣告被
    告如果提供該擔保後，也可以免為假執行。　
四、本件原來是刑事附帶民事訴訟，不必繳納裁判費，移送本庭
    審理後，也沒有其他訴訟費用支出，因此，本件不必為訴訟
    費用負擔的裁判。　
中　　華　　民　　國　　110 　年　　3 　　月　　4 　　日
                  民事第三庭法　官　林望民   
以上正本係照原本作成
如對本判決上訴須於判決送達後20日內向本院提出上訴狀 
如委任律師提起上訴者，應一併繳納上訴審裁判費。 
中　　華　　民　　國　　110 　年　　3 　　月　　4 　　日
                            書記官　王立梅